【裁判字號】    92,判,1219
【裁判日期】    920912
【裁判案由】    廣播電視法
【裁判全文】
最  高  行  政  法  院  判  決                  九十二年度判字第一二一九號
    上  訴  人  行政院新聞局
    代  表  人  甲○○
    被 上訴 人  大世界有線電視股份有限公司
    代  表  人  乙○○
右當事人間因廣播電視法事件，上訴人對於中華民國九十一年七月十八日臺北高等行
政法院九十年度訴字第四九四五號判決，提起上訴，本院判決如左：
    主  文
上訴駁回。
上訴審訴訟費用由上訴人負擔。
    理  由
一、本件被上訴人在原審起訴意旨略以：緣被上訴人原經上訴人核准以基隆市為經營
    區域之有線電視系統籌設業者，因未於營運計畫所載系統設置時程內完成全區系
    統設置，前經上訴人於民國八十八年十月二十七日以（八八）建廣五字第一七六
    二三號函撤銷被上訴人有線電視籌設許可證及第一期系統營運許可證。嗣上訴人
    派員會同基隆市政府人員分別於八十九年九月七日十一時四十三分許在基隆市○
    ○街七九九號二樓外牆、同日十三時五十分許在基隆市○○區○○路二四一號二
    樓外牆及八十九年九月十五日十四時五十三分許在基隆市○○區○○路二七九號
    二樓外牆，測得被上訴人播送有線電視節目之訊號，上訴人遂以被上訴人經撤銷
    籌設、營運許可，仍擅自經營有線廣播電視業務，違反有線廣播電視法第十八條
    規定，乃依同法第七十條第一項規定，以八十九年十月二十四日（八九）正廣五
    字第一六○五五號函裁處被上訴人新臺幣（下同）二十萬元罰鍰，並請被上訴人
    即刻停止違法播送節目行為。上訴人不服，循序提起本件行政訴訟。查被上訴人
    對八十九年九月七日及同年九月十五日確實繼續播送有線電視訊號之事實，並不
    爭執，惟本案上訴人所為處分，係以「未依有線廣播電視法獲得籌設許可或經撤
    銷籌設、營運許可，而擅自經營有線廣播電視業務者」為前提要件，茍該前提要
    件業經撤銷或因其他事由而不存在，即無罰鍰或連續處罰可言。上訴人依有線廣
    播電視法第六十九條第五款規定撤銷被上訴人有線電視籌設許可證及第一期系統
    營運許可證，業經最高行政法院九十一年一月二十五日九十一年度判字第一八六
    號確定判決撤銷上開處分、訴願決定及原判決，故本案處分之前提要件既經確定
    判決撤銷不復存在，本案原處分及訴願決定已失所附麗，即屬違誤。請判決撤銷
    訴願決定暨原處分等語。
二、上訴人則以：依有線廣播電視法第十八條及第七十條規定，被上訴人前為基隆市
    經營區依法登記之有線電視系統籌設者，被上訴人於第二期工程查驗時，經上訴
    人查獲有七處地點未於設置時程內完成系統設置，經上訴人提請有線廣播電視審
    議委員會第五十四次會議審議，決議被上訴人違反有線廣播電視法第三十條規定
    ，依同法第六十九條第五款規定撤銷被上訴人有線電視籌設許可及第一期系統營
    運許可，經上訴人以八十八年十月二十七日（八八）建廣五字第一七六二三號處
    分書撤銷被上訴人有線電視籌設許可及第一期營運許可在案，則被上訴人自接獲
    上開處分書之日起，即已喪失其有線電視籌設及有線電視營運許可資格，依法應
    立即停止營運有線電視業務。另被上訴人停止上開處分執行之聲請，經原審法院
    以八十九年八月十六日八十九年度停字第五號裁定，駁回被上訴人停止該處分執
    行之聲請，最高行政法院亦以八十九年九月十四日八十九年度裁字第一一六三號
    裁定駁回被上訴人抗告確定，是被上訴人應依法停止播放有線電視訊號之營運行
    為。是上訴人於八十九年九月七日及同年九月十五日測得被上訴人播送有線電視
    節目訊號之違規行為當時，上開撤銷被上訴人有線電視籌設許可及第一期營運許
    可之處分並未撤銷，故被上訴人擅自經營有線廣播電視業務之違法營運事實明確
    ，上訴人依有線廣播電視法第七十條規定，裁處二十萬元罰鍰，並請被上訴人即
    刻停止違法播送節目，並無違法不當。又原審法院業以八十九年十一月三十日八
    十九年度訴字第一八一號判決，就被上訴人不服上訴人撤銷其籌設許可及第一期
    系統營運許可之處分，駁回被上訴人之訴，足證上訴人並無行政失當。請判決駁
    回被上訴人之訴等語，資為抗辯。
三、原審斟酌全辯論意旨及調查證據之結果，以：按「有線廣播電視之籌設、營運，
    應申請中央主管機關許可。」、「未依本法規定獲得籌設許可或經撤銷籌設、營
    運許可，擅自經營有線廣播電視業務者，處新臺幣二十萬元以上二百萬元以下罰
    鍰，並得按次連續處罰。前項經營有線廣播電視業務之設備，不問屬於何人所有
    ，沒入之。」為有線廣播電視法第十八條及第七十條所規定。本件被上訴人原經
    上訴人核准以基隆市為經營區域之有線電視系統籌設業者，因未於營運計畫所載
    系統設置時程內完成全區系統設置，前經上訴人於八十八年十月二十七日以（八
    八）建廣五字第一七六二三號函撤銷被上訴人有線電視籌設許可證及第一期系統
    營運許可證。嗣上訴人派員會同基隆市政府人員分別於前述時、地測得被上訴人
    播送有線電視節目之訊號，上訴人遂以被上訴人經撤銷籌設、營運許可，仍擅自
    經營有線廣播電視業務，違反有線廣播電視法第十八條規定，乃依同法第七十條
    第一項規定，以八十九年十月二十四日（八九）正廣五字第一六○五五號函裁處
    被上訴人二十萬元罰鍰，並請被上訴人即刻停止違法播送節目行為。查原處分當
    時，上訴人業以八十八年十月二十七日（八八）建廣五字第一七六二三號函撤銷
    被上訴人有線電視籌設許可證及第一期系統營運許可證在案，則被上訴人仍擅自
    播送有線電視節目訊號，上訴人據以處分及訴願決定機關維持原處分。均固非無
    見。但查依有線廣播電視法第七十條規定處罰之前提要件，乃未依有線廣播電視
    法規定獲得籌設許可或經撤銷籌設、營運許可，卻擅自經營有線廣播電視業務者
    。有關上訴人前以八十八年十月二十七日（八八）建廣五字第一七六二三號函撤
    銷被上訴人有線電視籌設許可證及第一期系統營運許可證乙案，既經最高行政法
    院九十一年一月二十五日九十一年度判字第一八六號確定判決將原審八十九年度
    訴字第一八一號判決廢棄，並撤銷訴願決定及原處分在案，則本件原處分之前提
    要件，即被上訴人有線電視籌設許可證及第一期系統營運許可證經撤銷之事實，
    已不復存在，從而，原處分已失所依據，訴願決定亦屬無從維持，被上訴人起訴
    請求撤銷，為有理由等情，為其判斷之依據。
四、本院按「未依本法規定獲得籌設許可或經撤銷籌設、營運許可，擅自經營有線廣
    播電視業務者，處新臺幣二十萬元以上二百萬元以下罰鍰，並得按次連續處罰。
    前項經營有線廣播電視業務之設備，不問屬於何人所有，沒入之。」固為有線廣
    播電視法第十八條及第七十條所規定。惟該條處罰之前提要件，必須撤銷籌設、
    營運許可之處分合法存在，如該處分因屬違法經本院撤銷在案，則與上開條文之
    處罰要件即有不合。查上訴人前以八十八年十月二十七日（八八）建廣五字第一
    七六二三號函撤銷被上訴人有線電視籌設許可證及第一期系統營運許可證乙案，
    業經本院九十一年一月二十五日九十一年度判字第一八六號確定判決將原審八十
    九年度訴字第一八一號判決廢棄，並撤銷訴願決定及原處分在案，上訴人提起再
    審之訴，亦經本院九十一年十月三日以九十一年度判字第一九七三號判決駁回再
    審之訴。故原判決以本件原處分之前提要件，即被上訴人有線電視籌設許可證及
    第一期系統營運許可證經撤銷之事實，已不復存在，因認原處分已失所依據，訴
    願決定亦屬無從維持，而為撤銷訴願決定及原處分判決，於法並無違誤。上訴意
    旨略謂：最高行政法院係於九十一年一月二十五日始以九十一年度判字第一八六
    號判決撤銷前述處分，是以被上訴人於上訴人撤銷其第一期營運許可後至最高行
    政法院撤銷處分前之期間，依法並無經營有線廣播電視業務之資格。經上訴人派
    員於前述時、地測得被上訴人播送有線電視節目訊號，被上訴人擅自經營有線廣
    播電視業務，係於最高行政法院撤銷原處分前，該違規事實並無因該院之判決而
    改變，上訴人依有線廣播電視法第七十條規定予以核處新臺幣二十萬元，並請被
    上訴人即刻停止違法播送節目行為，並無不當之處。原審以上訴人撤銷被上訴人
    有線電視籌設許可及第一期營運許可之處分經最高行政法院判決撤銷，遽認為本
    案原處分要件不復存在，將訴願決定及原處分均撤銷之判決，顯與有線廣播電視
    法第七十條規定不符，該判決顯有不適用法規之違背法令云云，為其論據，求為
    廢棄原判決。經核上訴意旨係無非其一己之法律見解，尚難認原判決有違背法令
    之情事。綜上；原審斟酌全辯論意旨及調查證據之結果，將原決定及原處分均予
    撤銷，核無違誤。上訴論旨，指摘原判決違誤，求予廢棄，難認有理由，應予駁
    回。
據上論結，本件上訴為無理由，爰依行政訴訟法第二百五十五條第一項、第九十八條
第三項前段，判決如主文。
中    華    民    國    九十二      年      九        月      十二      日
                    最 高 行 政 法 院  第 一 庭
                                審 判 長 法  官      黃  綠  星
                                         法  官      高  啟  燦
                                         法  官      蔡  進  田
                                         法  官      黃  璽  君
                                         法  官      廖  宏  明
右  正  本  證  明  與  原  本  無  異
                                         法院書記官  彭  秀  玲
中    華    民    國    九十二      年      九        月      十二      日


司法院資訊處製作；財團法人民間司法改革基金會備份。
